【裁判字號】    95,交訴,106
【裁判日期】    950914
【裁判案由】    公共危險
【裁判全文】
臺灣板橋地方法院刑事判決            95年度交訴字第106 號
公  訴  人  臺灣板橋地方法院檢察署檢察官
被      告  甲○○
上列被告因公共危險案件，經檢察官提起公訴（95年度偵字第12
743 號），本院改依簡式審理程序，判決如下：
    主  文
甲○○駕駛動力交通工具肇事，致人受傷而逃逸，處有期徒刑陸
月，如易科罰金，以佰元折算壹日。
    事  實
一、甲○○於民國94年7 月16日下午某時許，駕駛車號9232-GX
    號自用小貨車（起訴書誤載為小客車，該小貨車為弘孚興業
    有限公司所有），沿臺北縣林口鄉○○區○○道路（與文化
    北路平行）往南方向行駛，於同日下午6 時（起訴書誤載為
    5 時）40分許，途經與另一條無名道路之交岔路口時，本應
    注意汽車應在遵行車道內行駛，而當時天候晴、路面乾燥、
    路面無缺陷及障礙物、視距良好，復無不能注意之情事，竟
    疏未注意，貿然逆向行駛，適乙○○騎乘車號AWQ-355 號重
    型機車沿前揭路段對向車道駛來，甲○○見狀因而閃避不及
    ，其所駕上開自用小貨車之左前車門撞及乙○○所駕上開重
    型機車之右側車身，致乙○○人車倒地，乙○○因而受有右
    側股骨粉碎性骨折、胸部挫傷、右側腓骨骨折等之傷害（傷
    害部分，業經撤回告訴）。詎甲○○於駕車肇事後，雖有下
    車察看，得知乙○○已受傷，且苦苦哀求其報警及呼叫救護
    車前來救護，且該處甚為偏僻，人車罕至，竟未將受傷之乙
    ○○送醫救護或報警，反逕自駕車逃離現場，甲○○復於20
    分鐘後，駕車返回原處撿拾掉落之保險桿，以免遭警查緝，
    旋又逕自駕車離去。直至肇事後約1 小時，始有路人行經上
    開地點，旋即報警救護乙○○。嗣警方依乙○○以石塊記下
    甲○○所駕駛之自用小貨車之車號於地上，而循線查獲甲○
    ○。
二、案經臺北縣政府警察局新莊分局報請臺灣板橋地方法院檢察
    署檢察官偵查起訴。本院於準備程序進行中，被告就被訴事
    實為有罪之陳述，經告知被告簡式審判程序之旨，並聽取當
    事人之意見後，裁定進行簡式審判程序。
    理  由
一、訊據被告甲○○對於上開犯罪事實，業於本院準備程序中與
    審理時皆坦承不諱（見本院卷宗95年8 月14日準備程序筆錄
    及同日簡式審判筆錄），核與證人即被害人乙○○於警詢時
    及偵查中證述之情節大致相符，並有弘孚興業有限公司行車
    執照正反面影本、臺灣省臺北縣區車輛行車事故鑑定委員會
    函暨所附之鑑定意見書、通聯調閱查詢單、道路交通事故調
    查報告表、道路交路事故調查報告表（一）、（二）、臺北
    縣政府警察局新莊分局道路交通事故當事人登記聯單、疑似
    道路交通事故肇事逃逸追查表、長庚紀念醫院出具之診斷證
    明書、臺北縣政府警察局勤務指揮中心受理各類案件記錄單
    、新莊分局道路交通事故當事人酒精測定紀錄表各1 件、車
    籍作業系統- 查詢認可資料2 件、現場和車損照片共14幀分
    別在卷可稽（附於偵查卷宗第11至15、26至43頁）。按汽車
    在雙向二車道行駛時，均應在遵行車道內行駛，道路交通安
    全規則第97條第1 款定有明文，被告駕駛汽車，自應注意上
    開交通安全規定，且依卷附道路交通事故調查報告表所載，
    肇事當時天候晴、路面乾燥、路面無缺陷及障礙物、視距良
    好，復無不能注意之情事，竟逆向駛入來車車道因而肇事，
    是被告對本件車禍之發生顯有過失，要無疑義。而被害人確
    因本件車禍受有上開傷害，已如前述，則被告之過失行為與
    被害人所受傷害間，具有相當因果關係甚明。被告駕車肇事
    後，雖曾下車察看，然並未將受傷之被害人乙○○送醫救護
    或報警，反逕自駕車逃離現場，故其肇事逃逸犯行，洵堪認
    定，應予依法論科。
二、查被告行為後，刑法業於94年2 月2 日修正公布，95年7 月
    1 日起施行，其中修正後刑法第2 條之規定，乃係關於新舊
    法比較適用之準據法，其本身無關行為可罰性要件之變更，
    故於95年7 月1 日刑法修正施行後，如有涉及比較新舊法之
    問題，即應逕依修正後刑法第2 條第1 項規定，為「從舊從
    輕」之比較（最高法院95年度第8 次刑事庭會議決議意旨參
    照）。又修正前刑法第41條規定：「犯最重本刑為五年以下
    有期徒刑以下之刑之罪，而受六個月以下有期徒刑或拘役之
    宣告，因身體、教育、職業、家庭之關係或其他正當事由，
    執行顯有困難者，得以（銀元）一元以上（銀元）三元以下
    折算一日，易科罰金。但確因不執行所宣告之刑，難收矯正
    之效，或難以維持法秩序者，不在此限。併合處罰之數罪，
    均有前項情形，其應執行之刑逾六月者，亦同。」，並依罰
    金罰鍰提高標準條例第2 條規定，就易科罰金折算1 日之數
    額提高為100 倍。修正後刑法第41條規定：「犯最重本刑為
    五年以下有期徒刑以下之刑之罪，而受六個月以下有期徒刑
    或拘役之宣告者，得以新台幣一千元、二千元或三千元折算
    一日，易科罰金。但確因不執行所宣告之刑，難收矯正之效
    ，或難以維持法秩序者，不在此限。前項規定於數罪併罰，
    其應執行之刑未逾六月者，亦適用之。」，而罰金罰鍰提高
    標準條例第2 條有關易科罰金折算1 日之數額提高倍數規定
    ，即不再適用。比較修正前後之易科罰金折算標準，以修正
    前刑法第41條之規定對被告較為有利。是經比較新舊法結果
    ，以修正前刑法規定較有利於被告，應依刑法第2 條第1 項
    前段規定，適用修正前之刑法規定。
三、核被告所為，係犯刑法第185 條之4 之駕駛動力交通工具肇
    事致人受傷而逃逸罪。爰審酌被告係逆向行駛對向車道，而
    肇致本件車禍，且明知被害人受傷不輕，仍不予救護或報警
    處理，實應予非難，又尚未與被害人達成和解並賠償損害，
    惟念其無前案紀錄（有臺灣高等法院被告前案紀錄表1 件可
    按）及犯後坦承犯行等一切情狀，量處如主文所示之刑，並
    依修正前刑法第41條第1 項前段之規定，諭知易科罰金之折
    算標準，以資懲儆。
據上論斷，應依刑事訴訟法第273 條之1 第1 項、第299 條第1
項前段，刑法第2 條第1 項前段、第185 條之4 、修正前刑法第
41條第1 項前段，修正前罰金罰鍰提高標準條例第2 條，判決如
主文。
本案經檢察官張慶林到庭執行職務。
中    華    民    國    95    年    9     月    14    日
                        交通法庭法  官  陳靜茹
以上正本證明與原本無異。
如不服本判決應於送達後10日內向本院提出上訴狀。
                                書記官  許志豪
中    華    民    國    95    年    9     月    19    日
附錄本案論罪科刑法條全文
刑法第185 條之4
駕駛動力交通工具肇事，致人死傷而逃逸者，處六月以上五年以
下有期徒刑。


司法院資訊處製作；財團法人民間司法改革基金會備份。
